【裁判字號】    97,消債更,1226
【裁判日期】    971111
【裁判案由】    聲請更生程序
【裁判全文】
臺灣高雄地方法院民事裁定          97年度消債更字第1226號
聲  請  人  甲○○
上列當事人聲請消費者債務清理事件，本院裁定如下：
    主  文
聲請駁回。
聲請費用由聲請人負擔。
    理  由
一、本件聲請意旨略以：聲請人前未曾依「中華民國銀行公會會
    員辦理消費金融案件無擔保債務協商機制」請求共同協商債
    務清償方案，於消費者債務清理條例施行後，因積欠如附表
    編號一至四所示之無擔保債務，且乃向最大債權金融機構即
    荷商荷蘭銀行請求協商，惟因協商未成立，且聲請人每月薪
    資所得為新臺幣（下同）37,000元，於扣除必要生活費用及
    扶養費用31,000元後，業幾無法維生，銀行每月復要求償還
    金額高達4 、5 萬元，聲請人實有不能清償債務或不能清償
    之虞，聲請人所負無擔保或無優先權之債務總額並未逾1,20
    0 萬元，復未經法院裁定開始清算程序或宣告破產，爰依法
    聲請更生等語。
二、按債務人不能清償債務或有不能清償之虞，且無擔保或無優
    先權之債務總額未逾新臺幣1,200 萬元者，於法院裁定開始
    清算程序或宣告破產前，得向法院聲請更生，消費者債務清
    理條例第3 條、第42條第1 項分別定有明文。又聲請更生或
    清算不合程式或不備其他要件者，法院應以裁定駁回之，但
    其情形可以補正者，法院應定期間先命補正，復為同條例第
    8 條所明定。
三、經查：
  (一)聲請人主張其有上開收入及債務，前依消費者債務清理條例
    之規定，向最大債權金融機構荷商荷蘭銀行申請協商後，遭
    該金融機構退件致協商不成立等情，業據聲請人提出薪資單
    、債權人清冊、戶籍謄本、任職通知書、前置協商申請書、
    前置協商不成立通知書、財團法人金融聯合徵信中心當事人
    查詢個人資料（信用報告）回覆書等件為證（見本院卷第12
    頁至第19頁、第55頁至第57頁、），經核亦無不符，堪信為
    真實。
  (二)又聲請人每月收入約為37,000元，為聲請人所自承，並有前
    開薪資單、任職通知書摺足證，堪信為真實。另聲請人主張
    其每月須支出租金、交通費、生活費等費用21,000元，惟其
    尚無法提出全部基本生活開銷之憑證，無從認定其每月之實
    際開銷金額確如聲請人所陳之支出金額；而聲請人既已負巨
    額負債，其生活標準應予以壓縮至最低標準，始符公允；以
    聲請人居住於高雄市，依內政部於96年9 月6 日以台內社字
    第0960139439號公告之97年度高雄市低收入戶最低生活費，
    每人每月10,991元計算，聲請人亦同意以上開金額計算基本
    生活費（見本院卷第57頁）；從而，計算聲請人每月支出之
    基本生活費用即應以上開之10,991元為宜。
  (三)再按「負扶養義務者有數人而其親等同一時，應各依其經濟
    能力，分擔義務」、「受扶養權利者，以不能維持生活而無
    謀生能力者為限。前項無謀生能力之限制，於直系血親尊親
    屬，不適用之。」、「因負擔扶養義務而不能維持自己生活
    者，免除其義務。但受扶養權利者為直系血親尊親屬或配偶
    時，減輕其義務。」、「扶養之程度，應按受扶養權利者之
    需要與負扶養義務者之經濟能力及身分定之。」，民法第11
    15條第3 項、第1117條、第1118條、第1119條分別定有明文
    。聲請人雖主張其須扶養其父母，並提出戶籍謄本、家族系
    統表為證（見本院卷第62頁），惟聲請人之父即第三人吳勝
    治於96年度之薪資所得198,000 元，聲請人之母即第三人吳
    劉瑞玉於95至96年度有數筆利息所得各111,350 元、117,84
    3 元，名下有房屋及土地各1 筆等情，有其95至96年度綜合
    所得稅各類所得資料清單及本院依職權調取之稅務電子閘門
    財產所得調件明細表在卷足憑（見本院卷第59頁至第61頁、
    第74-1頁），其等是否已達不能維持生活之程度實非無疑，
    而聲請人就此並未釋明其父母有何不能維持生活之情事，亦
    未提出有實際支出扶養費之證明，自難認其每月確有支出其
    父母之扶養費共10,000之事實為真。聲請人此部分之主張，
    尚難採信。
  (四)另聲請人雖主張每月須繳納4 、5 萬元之還款金額，並提出
    存摺及繳款單據為證（見本院卷第81頁至87頁），然依聲請
    人所提出之信用卡帳單及存摺觀之，多係聲請人於96年間之
    欠款，並非現今每月還款之證明；且聲請人並非每月均按信
    用卡發卡銀行通知按時繳納最低應繳金額，有上開信用卡帳
    單足憑，再由其中荷蘭銀行之信用卡帳單觀之，聲請人尚曾
    於某月份新增欠款即高達4 萬餘元，但還款金額僅約1 萬元
    ，足見聲請人除有過度消費之情外，亦未必確有按期還款之
    情，是聲請人之主張，尚難憑採。又以聲請人之前開收入37
    ,000 元 ，扣除此其必要之生活費標準10,991元後，每月至
    少應尚餘2 萬多元左右可供清償；且本院依職權詢問最大債
    權銀行荷蘭銀行有關聲請人之前置協商方案，經該行承辦員
    告知聲請人與該行前置協商時之協商方案為180 期，利率2.
    5 ％，每期12,189元，然聲請人對此還款金額未能接受，故
    協商不成立，此有本院電話查詢記錄在卷可稽（見本院卷第
    86頁）。惟以聲請人之前開收入扣除必要生活費後，既可履
    行債權銀行提供之還款方案，且未有陷於經濟上之困境之情
    ，聲請人竟仍不願意與債權銀行協商，並主張其有不能清償
    債務之情向本院聲請更生，足見聲請人係欲循債務清理程序
    以圖脫免債務責任而無任何清償之誠意甚明。
四、綜上所述，本件聲請人依現有收入，扣除生活支出後，並無
    不敷分期繳納積欠款項之情，亦無有何聲請人所陳現有何無
    法清償債務之虞之情，是聲請人因協商未成立，即主張有無
    法清償之虞而聲請更生，自屬無據，應屬聲請更生之要件不
    備，且又無從補正，依首揭條文之意旨，自應駁回其更生之
    聲請，爰裁定如主文。
中    華    民    國    97    年    11    月    11    日
              民事第五庭    法      官  楊淑珍
上為正本係照原本作成。
如不服本裁定，應於裁定送達後10日內，以書狀向本院提出抗告
，並繳納抗告費新臺幣1千元。
中    華    民    國    97    年    11    月    11    日
                              書  記  官  吳韻芳
附表：債權人清冊
┌──┬────────────┬────────┐
│編號│債權人                  │金額（新臺幣）  │
├──┼────────────┼────────┤
│一  │荷商荷蘭銀行            │882,278元       │
├──┼────────────┼────────┤
│二  │中國信託商業銀行        │462,000元       │
├──┼────────────┼────────┤
│三  │元大商業銀行            │320,000元       │
├──┼────────────┼────────┤
│四  │遠東商業銀行            │146,111元       │
├──┼────────────┼────────┤
│五  │吳祝芬                  │600,000元       │
├──┼────────────┼────────┤
│六  │劉文婷                  │200,000元       │
└──┴────────────┴────────┘


司法院資訊處製作；財團法人民間司法改革基金會備份。
